【裁判字號】    98,上訴,312
【裁判日期】    980826
【裁判案由】    強盜等
【裁判全文】
臺灣高等法院高雄分院刑事判決         98年度上訴字第312號
上  訴  人  臺灣高雄地方法院檢察署檢察官
上  訴  人
即  被  告  丙○○
                    （現於臺灣高雄第二監獄）
選任辯護人  王叡齡律師
上  訴  人
即  被  告  乙○○
                    （現於臺灣高雄看守所）
選任辯護人  陳富勇律師
上列上訴人因被告強盜等案件，不服臺灣高雄地方法院97年度訴
字第1663號中華民國98年1 月14日第一審判決（起訴案號：臺灣
高雄地方法院檢察署97年度偵字第26059 號），提起上訴，本院
判決如下：
     主  文
原判決關於丙○○、乙○○攜帶兇器強盜未遂罪暨定應執行刑部
分均撤銷。
丙○○共同犯強盜罪因而致重傷，處有期徒刑捌年。
乙○○共同犯強盜罪因而致重傷，累犯，處有期徒刑柒年拾月。
其他上訴駁回。
丙○○上開撤銷改判部分所處有期徒刑捌年；與駁回上訴之部分
所處有期徒刑柒月；應執行有期徒刑捌年肆月。
乙○○上開撤銷改判部分所處有期徒刑柒年拾月；與駁回上訴之
部分所處有期徒刑柒月；應執行有期徒刑捌年貳月。
    事  實
一、乙○○、丙○○共同基於意圖為自己不法所有之犯意聯絡，
    於97年8 月17日晚上8 時許，持客觀上可作為兇器使用之活
    動扳手1 支，在高雄市○○區○○路114 巷3 號前，由乙○○在一旁把風，丙○○下手，竊取不詳之人置放在上址前機
    車車牌1 面，得手後返回乙○○家中將該竊得之車牌懸掛在
    乙○○母親所有之車牌P3K-180 號機車上，以作為雙方欲進
    行後續強盜行為之交通工具。
二、乙○○、丙○○於竊得上開不詳人家所有之車牌後，復共同
    意圖為自已不法所有，由乙○○騎乘其母所有懸掛渠等所竊
    取之上開不詳號碼車牌之機車，由丙○○先行取出帶丁○○
    前因向乙○○借用上開P3K-180 號機車，而放置物箱內之客
    觀上足以傷害人之生命、身體，連同刀柄長約餘公分之菜刀
    一把，俾便搶劫財物時，如遇反抗時作為行兇之器具，嗣於
    同日即97年8 月17日下午11時20分許，乙○○騎乘上開機車
    附載丙○○行經高雄縣林園鄉○○路「7-11便利商店」處，
    見甲○○頸上掛有金項鍊1 條（重約1 兩2 分），獨自步出
    該便利商店，2 人認有機可乘，乙○○遂騎乘機車後載丙○○沿路尾隨至高雄縣林園鄉○○路70巷口處靠近甲○○，並
    動手搶奪甲○○掛在頸上之金項鍊1 條，惟未能得手，甲○○回頭一探究竟之際，丙○○旋即下車持上揭菜刀上前搶劫
    甲○○身上所配載之金項鍊，乙○○則在場把風及接應，渠
    等雖認為如不朝人體要害攻擊，以菜刀壓制甲○○頂多會造
    成普通之傷害，惟在客觀上應可預見持質地堅硬之菜刀傷人
    ，如稍有不慎或用力不當砍到人體手臂，極易傷及神經或肌
    腱，如受傷嚴重，足以毀敗人之肢能或使肢能嚴重減損，詎
    因甲○○以手反抗阻擋，丙○○為以暴力震懾及強取甲○○
    身上之金項鍊，竟於甲○○以左手反抗時，基於傷害之犯意
    朝甲○○左手揮刀，同時出手拉扯甲○○之金項鍊，甲○○
    亦還手欲奪下丙○○手中之菜刀，雙方扭打，終因手臂被砍
    傷，重心不穩不能抗拒而倒地，甲○○倒地後恐再遭丙○○
    攻擊而以腳踹向丙○○，丙○○復以手中之菜刀砍傷甲○○
    之右小腿，甲○○之金項鍊拉扯間掉落於附近水溝內，致丙○○、乙○○未能強盜得逞；陳、張2 人見甲○○遭砍後血
    液濺出，噴及丙○○所戴之安全帽，丙○○遂將安全帽丟棄
    於原地，搭乘乙○○所騎乘之機車快速離去，並將犯罪所用
    之菜刀1 把及竊得之車牌丟棄在高雄市○○區○○路路旁山
    丘下（未尋獲扣案）。翌日凌晨約7 時許，丙○○、乙○○
    再回原處尋找該掉落於水溝內之金項鍊，尋得後由乙○○交
    予其友人綽號「大雄」之年籍不詳成年男子持往銀樓變賣，
    得款新臺幣（下同）27,000元，因丙○○前尚積欠乙○○1
    萬元，經扣抵後乙○○分予丙○○3000元。甲○○手臂遭丙○○所持菜刀砍及左前臂，造成左側前臂切割傷合併橈骨、
    尺骨、月狀骨骨折及伸肌腱斷裂，經前往高雄醫學大學附設
    中和紀念醫院就醫後，左手手指及手腕被動屈曲雖已改善，
    惟主動屈曲遠端指間關節：5 度、近端指間關節：10度，掌
    指關節：0 度、腕關節：30度，活動仍明顯受限且肌肉無力
    ，手腕僵硬，嚴重減損一肢之機能。嗣警方據報後，將扣案
    現場遺留之安全帽所採集之指紋送鑑定，發現上面遺留有丙○○之指紋並報請指揮而循線查獲乙○○。
二、案經甲○○訴由高雄縣政府警察局林園分局報告臺灣高雄地
    方法院檢察署檢察官偵查起訴。
    理  由
甲、證據能力部分
一、被告以外之人於偵查中向檢察官所為之陳述，除顯有不可信
    之情況者外，得為證據，刑事訴訟法第159 條之1 第2 項定
    有明文。本件同案被告丙○○及告訴人甲○○於檢察官偵查
    中以證人之身分所為之證述，其中丙○○所為證述，對被告
    乙○○而言；告訴人甲○○所為證述，對被告丙○○、乙○○而言，雖均係審判外之陳述，惟依卷存之證據，並無顯不
    可信之情事，被告乙○○或其選任之辯護人亦未主張或抗辯
    丙○○於檢察官偵查中所證；被告丙○○、乙○○或渠等選
    任之辯護人亦未主張或抗辯告訴人甲○○所證，有何證據能
    力上之顯不可信之情事，依上開刑事訴訟法之規定，自有證
    據能力，得援為認定犯罪事實之證據。又共同被告乙○○於
    檢察官偵查中所為陳述，雖未經具結，惟檢察官係以被告之
    身分傳訊調查，是不生刑事訴訟法第158 條之3 應具結而未
    具結者，不得為證據之問題，而被告丙○○復未聲請詰問，
    依上引刑事訴訟法之規定，自有證據能力，得為證據。
二、按醫師法第12條第1 項規定：醫師執行業務時，應製作病歷
    ，並簽名或蓋章及加註執行年、月、日。第二項規定：前項
    病歷，除應於首頁載明病人姓名、出生年、月、日、性別及
    住址等基本資料外，其內容至少應載明下列事項：(一)就診日
    期。(二)主訴。(三)檢查項目及結果。(四)診斷或病名。(五)治療、
    處置或用藥等情形。(六)其他應記載事項。因此，醫師執行醫
    療業務時，不論患者是因病尋求診療，或因特殊目的而就醫
    ，醫師於診療過程中，應依醫師法之規定，製作病歷，此一
    病歷之製作，均屬醫師於醫療業務過程中所須製作之紀錄文
    書，而且每一醫療行為均屬可分，因其接續之看診行為而構
    成醫療業務行為，其中縱有因訴訟目的，例如被毆傷而尋求
    醫師之治療，對醫師而言，仍屬其醫療業務行為之一部分，
    仍應依法製作病歷，則該病歷仍屬業務上所製作之紀錄文書
    ，與通常之醫療行為所製作之病歷無殊，自屬刑事訴訟法第
    159 條之4 第2 款所稱從事業務之人於業務上所須製作之紀
    錄文書，而診斷證明書係依病歷所轉錄之證明文書，自仍屬
    本條項之證明文書（最高法院97台上字第666 號判決意旨參
    照）。本件高雄醫學大學附設中和紀念醫院所出具有關告訴
    人甲○○受傷診斷證明書（見偵(一)卷第20頁），自屬刑事訴
    訟法第159 條之4 第2 款所稱從事業務之人於業務上所須製
    作之證明文書，且依卷存之證據並無顯不可信之情事，依上
    開刑事訴訟法之規定，自有證據能力。
三、刑事訴訟法第159 條第1 項規定：被告以外之人於審判外之
    言詞或書面陳述，除法律有規定者外，不得作為證據。而該
    條所謂「法律有規定者」，係指同法第159 條之1 至第159
    條之5 及第206 條等規定。本件高雄醫學大學附設中和紀念
    醫院於98年6 月12日所出具有關告訴人甲○○受傷後手臂及
    手指機能狀態之鑑定報告（見本院上訴卷第121 頁），係本
    院依職權委託該院鑑定後，該院依刑事訴訟法第206 條所提
    出之鑑定報告，依上開說明自有證據能力。
四、除刑事訴訟法第159 條之4 第1 、2 款所定公務員職務上製
    作之紀錄文書、證明文書、從事業務之人於業務上或通常業
    務過程所須製作之紀錄文書、證明文書外，其他於可信之特
    別情況下所製作之文書，亦得為證據，刑事訴訟法第159 條
    之4 第3 款定有明文。本件卷附內政部警政署刑事警察局所
    製作有關被告丙○○指紋鑑定之鑑驗書（見偵(二)卷第40頁）
    ，係有法定鑑定職權之刑事警察局採用科學方法所為鑑定，
    自屬在可信之特別情況下所製作之文書，依上開說明亦有證
    據能力。
五、被告以外之人於檢察事務官、司法警察官或司法警察調查中
    所為之陳述，與審判中不符，其先前之陳述具有較可信之特
    別情況，且為證明犯罪事實存否所必要者，得為證據，刑事
    訴訟法第159 條之2 亦有明文。共同被告對其他共同被告之
    案件而言，為被告以外之第三人，本質上屬於證人，是共同
    被告對於所為之供述，對其他被告而言，亦屬被告以外之人
    所為陳述。因此，被告以外之人於檢察事務官、司法警察（
    官）調查時所為之陳述，屬傳聞證據，依同法第159 條第1
    項規定，本無證據能力，惟其於審判中之陳述與警詢中之陳
    述相符時，即無上開第159 條之2 規定之適用。本件共同被
    告丙○○於警詢中之陳述部分，就被告乙○○而言，係屬被
    告以外之人於審判外之陳述，為傳聞證據，依刑事訴訟法第
    159 條第1 項規定，原則上應無證據能力。而共同被告丙○○於警詢中之陳述與審判中之陳述大致相符，依前揭規定及
    說明，即無刑事訴訟法第159 條之2 規定傳聞例外之適用，
    應認共同被告丙○○之警詢筆錄，對於被告乙○○而言，無
    證據能力。
六、被告以外之人於審判外之陳述，雖不符前4 條之規定，而經
    當事人於審判程序同意作為證據，法院審酌該言詞陳述或書
    面陳述作成時之情況，認為適當者，亦得為證據。當事人、
    代理人或辯護人於法院調查證據時，知有第159 條第1 項不
    得為證據之情形，而未於言詞辯論終結前聲明異議，視為有
    前項之同意刑事訴訟法第159 條之5 定有明文。
七、傳聞法則係指被告以外之人於審判外之言詞或書面陳述，亦
    即係對被告以外之人於審判外以言詞或書面所為供述而為規
    範。是如非屬書面或言詞供述證據，即無依傳聞法則之相關
    規定決定有無證據能力之餘地。卷附採證照片15張，係以科
    學、機械之方式，對於所拍攝內容所為忠實且正確之記錄，
    性質上並非供述證據，應無刑事訴訟法第159 條第1 項規定
    之適用，附此敘明。
乙、實體部分
一、訊據上訴人即被告丙○○、乙○○（下稱被告丙○○、乙○○）對於攜帶活動扳手於97年8 月17日晚間，在高雄市○○
    區○○路114 巷3 號前，竊取不詳人家置放於上址前機車車
    牌1 面，得手後返回乙○○家中將該竊得之車牌懸掛安裝在
    乙○○母親所有之車牌P3K-180 號機車上之事實，業據渠等
    分別警偵訊、原審及本院審理時供認不諱，被告丙○○於警
    詢中供稱：「（你帶同本分局前往高雄市○○區○○路114
    巷3 號前，並供稱你竊取車牌處，後將竊得車牌懸掛於乙○○母親所有P3K-180 號重機車上騎乘前往強盜被害人甲○○
    是否屬實？）是」、「（你何時竊取該車車牌？）是97年8
    月17日晚上要前往林園犯案前竊取的，由乙○○把風竊取車
    牌，我不知道車號，車牌是在犯案後連同菜刀丟棄在高雄市
    ○○路路旁草叢」等語；於檢察官偵查中供稱：「（本案作
    案所用機車所懸掛之車牌從何而來？）是我去偷的」、「（
    何時何地以何方式偷？）案發前2 、3 小時，我是在高雄大
    坪頂下來那邊，是用活動扳手拔取」、「（你竊取機車牌時
    ，乙○○有無在場？）有，他幫我把風」等語（見偵(一)卷第
    53、61頁）。被告乙○○於檢察官偵查中亦供稱：「於進行
    本強盜案件之前，是否有先去竊取機車車牌，復懸掛於你機
    車上犯案？）有」等語（見偵(一)卷第67頁）；於原審審理時
    供稱：「車牌是2 個人一起去偷的」等語（見原審卷第76頁
    ）。渠等2 人於本院審理時亦為相同之供述（見本院上訴卷
    第77頁），此外，復有被告乙○○母親所有車牌號P3K-180
    機車照片在卷可憑（見偵(一)卷第57頁），而證人即被害人甲○○於檢察官偵查中亦證稱：當時機車是兩人共乘」等語（
    見偵(一)卷第65頁），是被告乙○○、丙○○攜帶兇器竊取不
    詳被害人車牌之事實，堪以認定。
二、另訊據被告丙○○對於搭乘同案被告乙○○所騎乘之機車攜
    帶丁○○所有菜刀，97年8 月17日下午11時20分許，在高雄
    縣林園鄉○○路『7-11便利商店』處，見甲○○頸上掛有金
    項鍊1 條（重約1 兩2 分），獨自步出該便利商店後，尾隨
    至高雄縣林園鄉○○路70巷口處，於同案被告乙○○徒手強
    劫甲○○頸上金項鍊未能得逞時，旋即持菜刀下車徒手拉扯
    甲○○頸上之金項鍊同時鍊，因甲○○反抗，除出手拉扯甲○○頸上之金項鍊，同時亦揮刀砍傷以手抵抗之甲○○，致
    甲○○受傷後離去，嗣於翌日與同案被告乙○○再度回到案
    發現場拾取掉落於水溝內之金項鍊，交給同案被告乙○○持
    交不詳姓名之友人變賣並分得其中3000元之事實，業據其於
    第2 次警詢及檢察官偵查、原審暨本院審理時坦承不諱（見
    偵(一)卷第11、34、61-62 、66-67 頁、原審卷第35頁、本院
    上訴卷第79頁），而扣案沾有血跡之安全帽上確遺有被告丙○○之指紋之事實，亦有採證照片15張、內政部警政署刑事
    警察局鑑驗書1 份等附卷可考（見偵(一)卷第21-29 頁、偵(二)
    卷第40-41 頁）。被告丙○○上開自白與被害人甲○○於檢
    察官偵查中及本院審理時以證人之身分結證之情節大致相符
    （見偵(一)卷第66頁、本院上訴卷第188-196 頁）。又被告丙○○事後分得3000元之事實，亦與共同被告乙○○於檢察官
    偵查中陳稱：「（強盜所得財物現處於何處？）犯案後我將
    金項鍊委託朋友綽號『大雄』的男子拿到小港的銀樓變賣了
    2 萬7000元，我當時拿給丙○○3000元，因為他之前有欠我
    1 萬元」等語相符（見偵(一)卷第67頁）。再者，告訴人甲○○遭被告丙○○砍傷後受有左側前臂切割傷合併橈骨、尺骨
    、月狀骨骨折及伸肌腱斷裂、右小腿撕裂傷之事實，亦有高
    雄醫學大學附設中和紀念醫院所出具之診斷證明書在卷可憑
    （見偵(一)卷第20頁）。嗣告訴人甲○○於本院審理中陳稱：
    被告等將其砍成殘廢等語（見本院上訴卷第80頁），而經本
    院依職權送請上開醫院鑑定告訴人手臂及手指機能是否已永
    久喪失其活動機能？經該院鑑定結果，認告訴人甲○○左手
    手指及手腕被動屈曲雖已改善，惟主動屈曲遠端指間關節：
    5 度、近端指間關節：10度，掌指關節：0 度、腕關節：30
    度，活動仍明顯受限且肌肉無力，有鑑定書在卷可憑（見本
    院上訴卷第105 、121 頁）。證人即被害人甲○○於本院審
    理時亦證稱：手指無法彎曲或握掌，手腕可略為變曲等語，
    經當庭諭知法警搬動甲○○之手掌，亦發現甲○○之手掌呈
    僵硬狀態，有勘驗筆錄在卷可憑（見本院上訴卷第188 頁）
    ，核與上開醫院鑑定結果相符；則被害人甲○○上揭之受傷
    程度顯已達嚴重減損一肢機能，屬於重傷之程度無訛，準此
    ，被告丙○○上開自白與事實相符，堪可採信。
三、另訊據被告乙○○對於騎乘其母親所有P3K-180 號機車附載
    丙○○於上開時地，由其先以徒手搶取甲○○頸上金項鍊，
    惟未得逞時，丙○○旋即持刀下車搶劫甲○○金之項鍊，於
    拉扯之際項鍊掉落於水溝，而丙○○於強取財物之際持刀砍
    傷甲○○後，其即騎乘機車離去，並於翌日再度前往案發現
    場取回金項鍊交其不詳姓名友人變賣朋分等事實，固供認不
    諱，惟矢口否認有強盜犯行，辯稱：丙○○所攜帶者係係西
    瓜刀而非菜刀，伊事先不知丙○○拿刀，伊亦無傷人之意圖
    ，丙○○持刀砍被害人時，伊有叫丙○○不要砍人，原先只
    計畫搶奪，伊下手搶不到金項鍊原本要走，結果丙○○就跳
    下車拿刀出來砍被害人云云。
四、經查：
  (一)被告乙○○於警詢時供稱：「（被害人甲○○於97年8 月17
    日23時20分在高雄縣林園鄉○○路『7-11』超商購物後於返
    家途中遭2 名騎機車嫌犯持刀砍殺且強盜其頸上項鍊1 條，
    據丙○○供稱本案為你與他所犯，是否屬實？）是」、「（
    你們2 人是否有返回現場尋找檢拾被害人金項鍊？）有，我
    有帶同警方前往我與丙○○檢拾被害人金項鍊的水溝，因為
    丙○○有告訴我項鍊在水溝內，他約我在8 月18日凌晨5 點
    左右去找金項鍊」等語（見偵(一)卷第44-45 頁）；於檢察官
    偵查中供稱：「（強盜所得財物現處於何處？）犯案後我將
    金項鍊委託朋友綽號『大雄』的男子拿到小港的銀樓變賣了
    2 萬7000元，我當時拿給丙○○3000元，因為他之前有欠我
    1 萬元」等語（見偵(一)卷第67頁）；核與共同被告丙○○於
    檢察官偵查中亦以證人之身分證稱：「（97年8 月17日晚上
    11時20分許，你與何人在高雄縣林園鄉○○村○○路2 巷口
    共同犯下本件持刀強盜案件？）乙○○」等語相符（見偵(一)
    卷第36頁）。而共同被告丙○○持以強盜取財所用之刀械係
    菜刀，連同刀柄約38公分之事實，除據丙○○於原審審理時
    以證人之身分證述在卷（見原審卷第70頁），而證人丁○○
    於本院審理時亦證稱：「（被告丙○○、乙○○二人犯強盜
    案件你是否知道？）我知道」、「（你將知道的經過敘述一
    下？）某一天晚上丙○○在我小港區○○路188 巷3 弄29號
    家睡覺，我起來時就沒有看到丙○○，隔天下午2 、3 點左
    右丙○○回到我家，丙○○向我提起犯本案」、「（其他細
    節如何？）丙○○大略向我說那一天晚上出去，看到被害人
    身上有金項鍊，丙○○說機車裡面有菜刀，機車是乙○○所
    有，因為那時我做生意失敗，我將車子賣掉，我就向乙○○
    借機車騎」、「（為何有菜刀？）該菜刀來源是因為以前我
    有做事業有租屋給員工住，後來我做事業失敗，屋主要將房
    子收回，我就去整理屋內的東西我就將屋內的碗與菜刀等物
    收回，菜刀我是放在乙○○的機車置物箱內忘記拿起來」、
    「（該菜刀形狀，大小？）菜刀是中型的刀子，刀的長度連
    刀柄約30幾公分，刀柄約10幾公分左右，刀的寬度約10公分
    」等語（見本院上訴卷第141-14 2頁），是同案被告丙○○
    持有強盜取財之器械確係菜刀無訛，被告乙○○辯稱係西瓜
    刀云云，應非可採。
  (二)證人即告訴人甲○○於本院審理時雖證稱：「當時他們2 人
    騎一部機車到我旁邊，騎機車的人要扯我的項鍊，但沒有扯
    斷我的項鍊，只有摸到我的脖子，後來我轉頭看他們的時候
    ，坐在機車後面的人丙○○就下機車持刀子砍我」、「當時
    乙○○在機車上沒有下車，丙○○下車持刀子砍我，並從我
    的脖子扯下我的項鍊，至於項鍊跑到那裡我也不知道，到隔
    天我才聽他們說項鍊掉在水溝裡面」等語（見本院上訴卷第
    189-190 頁），同案被告丙○○於原審審理時亦證稱：「乙○○當時沒有下車幫忙」等語（見原審卷第72頁）。足徵在
    被告乙○○徒手行搶未得手後，持刀砍告訴人甲○○搶劫甲○○頸上金項鍊者確係共同被告丙○○無訛。惟被告乙○○
    於本院審理時亦供稱：「在丁○○住處有看到丙○○拿刀子
    」等語（見本院上訴卷第78頁）；證人即同案被告丙○○於
    原審審理時就如何取得該菜刀所證雖非一致，惟亦證稱：「
    是約好要拿刀子，乙○○都一直在機車上把風」、「乙○○
    並未叫伊不要砍」等語（見原審卷第71、74、75頁），足徵
    被告乙○○騎乘機車外出尋找作案目標時即已知悉共同被告
    丙○○攜帶有刀械無訛；參以被告乙○○於同案被告丙○○
    持刀洗劫告訴人甲○○財物之際，未制止共同被告丙○○持
    刀洗劫告訴人甲○○之財物，而在場把風，事後復將金項鍊
    交給其不詳姓名友人變賣分得贓款，足徵被告乙○○亦有共
    同攜帶刀械強盜之共同犯意聯絡無訛。被告乙○○所辯不知
    丙○○帶刀，且其有制止丙○○持刀砍傷告訴人云云，應係
    事後卸責之詞，不足採信。證人甲○○於本院審理時證稱：
    當時被告丙○○穿夾克等語，亦不足為被告乙○○有利之認
    定。
  (三)如上所述，告訴人甲○○左手手指及手腕遭砍傷後，已嚴重
    減損一肢機能，屬於重傷之程度。則被告丙○○、乙○○等
    究竟係基於重傷害或殺人抑或傷害之犯意持刀砍告訴人甲○○？本院審酌被告丙○○等意在取得財物，渠等前此不相識
    ，亦無深仇大恨，且受傷之部位在手指及手腕，而告訴人甲○○於檢察官偵查中亦證稱：「當時我伸左手抵擋，抵擋時
    我有以右手順勢推他一把，我有摔倒」、「我被砍時有要去
    搶他的刀」等語（見偵(一)卷第66頁），亦可證當時其係在抵
    擋時遭砍傷，苟被告丙○○等於強盜之初，有殺人或使人受
    重傷之犯意，於告訴人甲○○倒地時，失去抗拒能力之際，
    大可揮刀朝其頭部等要害接續砍殺，以遂行其使告訴人甲○○受重傷或死亡而劫取其財物目的，堪認被告丙○○等揮刀
    僅在傷害告訴人甲○○，藉以震懾告訴人甲○○，進而制壓
    其抗拒而已，難認被告等有殺人或使人受重傷之故意。雖本
    件強盜行為致生告訴人受重傷之結果，不在被告丙○○等原
    有強盜故意認識之內，然持刀傷人手部，如稍有不慎或用力
    不當，極易傷及神經或肌腱，嚴重者足以毀敗人之肢能或使
    肢能嚴重減損在客觀上應有所預見可能性，且上述重傷結果
    復與強盜行為間，具有相當因果關係，自應就強盜致重傷之
    加重結果負責。被告乙○○雖非揮刀之人，惟其既知悉並與
    被告丙○○共同持刀搶劫，復在在案發現場把風，則上開客
    觀情形亦應為其所能預見，則其亦就強盜致重傷之加重結果
    負責。
  (四)綜上所述，本件事證已臻明確，被告2 人確有上開共同攜帶
    兇器竊盜、攜帶兇器強盜未遂致重傷等犯行，足堪認定。
五、按刑法第321 條第1 項第3 款所謂之兇器，其種類並無限制
    ，凡客觀上足對人之生命、身體、安全構成威脅，具有危險
    性之器械均屬之，此有最高法院79年臺上字第5253號判例可
    資參照，而被告丙○○所持竊取車牌之扳手係金屬製；持以
    強盜之菜刀長亦達30餘公分，在客觀上均足以致人於死傷，
    核均係刑法竊盜及強盜罪所稱之兇器無訛。又刑法第328 條
    之強盜罪除破壞他人對於財產權之實力支配外，更須對於他
    人之財產建立自己或使第三人取得一支配關係，是強盜罪之
    既遂與否，應以財物是否業已置於行為人之實力支配之下，
    據以判斷。本件告訴人甲○○頸部之項鍊係於拉扯之際掉落
    水溝，已如上述，此外，並無證據可證明該金項鍊確已置於
    被告丙○○、乙○○2 人之實力支配之下後，才掉落至水溝
    內，依上開說明，自難認渠等強盜行為已生既遂之結果。至
    被告2 人後來又回到現場撿拾金項鍊之部分，是否另涉他罪
    ，因未據檢察官起訴，自無從加以審認。再者，刑法第328
    條第3 項所定「犯強盜罪」因而致人於死或致重傷罪所稱之
    「犯強盜罪」，非僅單指犯刑法第328 條第1 項、第2 項之
    普通強盜罪及強盜得利罪而已，尚包括第4 項之強盜未遂罪
    及第329 條、第330 條之之準強盜罪、加重強盜罪及其未遂
    罪，因上述諸罪均無加重結果罪之規定，故如犯上述諸罪，
    而發生加重結果之場合，即屬法條競合，應擇其中較重之一
    法條予以適用。是核被告丙○○、乙○○地持扳手竊取他人
    車牌之所為，係犯刑法第32 1條第1 項第3 款之攜帶兇器竊
    盜罪；被告丙○○、乙○○持菜刀搶劫告訴人甲○○財物未
    得逞而致告訴人受重傷之所為，係犯刑法第328 條第3 項之
    強盜罪而致人於重傷罪，公訴人認係犯同法第330 條第1 項
    、第277 條第1 項之罪，尚有未洽，起訴法條應予變更。被
    告丙○○、乙○○就所犯上開2 罪，均有犯意聯絡、行為分
    擔，均為共同正犯。被告乙○○前因竊盜案件，經台灣高雄
    地方法院以92年度易字第1231號判決科處有期徒刑6 月確定
    ，於93年5 月6 日執行完畢之事實，有臺灣高等法院被告前
    案紀錄表各1 份在卷可按，其於5 年以內再犯本件有期徒刑
    以上之罪，為累犯，除法定本刑無期徒刑部分不得加重外，
    有期徒刑部分均應依刑法第47條第1 項之規定，加重其刑。
六、原審就被告丙○○、乙○○攜帶兇器竊盜罪部分，認被告等
    犯罪事證明確，因而適用刑法第28條、第32 1條第1 項第3
    款、第47條第1 項之規定，審酌被告渠等2 人犯後坦承犯行
    ，被告丙○○係高中肄業、職業工、家境小康；被告乙○○
    係高中畢業、無業、家境小康，被告丙○○下手、被告乙○○係在旁把風等相關犯罪情節，均各量處有期徒刑7 月，復
    敘明用以行竊之扳手並未扣案，且係得沒收之物，為免日後
    執行之困難，爰不為沒收宣告。經核原判決此部分認事用法
    並無違誤，量刑亦稱允當，被告丙○○、乙○○上訴意旨指
    摘原判決量刑過重云云，指摘原判決此部分不當，為無理由
    ，應予駁回。
七、原審就被告等強盜未遂罪部分，認犯罪事證明確，據以論罪
    科刑，固非無見；惟被告丙○○、乙○○所犯者係刑法第32
    8 條第3 項之強盜致重傷罪，原判決認係刑法第330 條第1
    項、第2 項之強盜未遂罪，尚有未洽，被告丙○○上訴意旨
    以原判決量刑過重；被告乙○○上訴意旨以其僅有搶奪犯意
    ，不應成立強盜罪云云，指摘原判決不當；檢察官上訴意旨
    則以被告乙○○、丙○○應成立強盜既遂罪嫌，且原判決關
    於此部分亦有量刑輕縱之違誤等語，指摘原判決不當，固均
    無理由，惟原判決此部分既有上開可議，自應由本院將原判
    決關於丙○○、乙○○攜帶兇器強盜未遂罪暨定應執行刑部
    分均撤銷。爰審酌被告2 人不思己力賺取所需，對於他人之
    財產未加尊重，欠缺法治觀念，貿然持刀以強暴之手段傷害
    告訴人之身體，侵害他人之財產法益，因而導致告訴人甲○○受有骨折、肌腱斷裂等傷害，並造成其手指無法彎曲、握
    掌，手腕僅能略為變曲之重傷害，被告丙○○犯後坦承犯行
    ，被告乙○○亦坦承部分犯行，並考量被告丙○○係高中肄
    業、職業工、家境小康；被告乙○○係高中畢業、無業、家
    境小康，此經渠等於警詢時陳明在卷，暨被告丙○○持刀揮
    砍被害人情節較重等相關情狀，酌情分別量處如主文第2、3
    項所示之刑，併應刑法第51條第5 款之規定，就此部分撤銷
    改判部分與前揭上訴駁回部分定如主文第5 、6 項所示之應
    執行之刑。至被告等犯案所使用之菜刀係他人所有，與沒收
    之要件不合，故不予宣告沒收，附此敘明。
據上論斷，應依刑事訴訟法第368 條、第369 條、第364 條、第
299 條第1 項前段、第300 條，刑法第28條、第328 條第3 項、
第47條第1 項、第51條第5 款，判決如主文。
本案經檢察官李門騫到庭執行職務。
中    華    民    國    98    年    8     月    26    日
                  刑事第四庭    審判長法  官  蕭權閔
                                      法  官  陳吉雄
                                      法  官  李嘉興
以上正本證明與原本無異。
竊盜部分不得上訴。
其餘如不服本判決應於收受本判決後10日內向本院提出上訴書狀
，其未敘述上訴理由者，並得於提起上訴後10日內向本院補提理
由書狀（均須按他造當事人之人數附繕本）「切勿逕送上級法院
」。
中    華    民    國    98    年    8     月    26    日
                                      書記官  郭榮芳
附錄本判決論罪科刑法條：
刑法第321條
犯竊盜罪而有左列情形之一者，處 6 月以上、 5 年以下有期徒
刑：
一、於夜間侵入住宅或有人居住之建築物、船艦或隱匿其內而犯
之者。
二、毀越門扇、牆垣或其他安全設備而犯之者。
三、攜帶兇器而犯之者。
四、結夥三人以上而犯之者。
五、乘火災、水災或其他災害之際而犯之者。
六、在車站或埠頭而犯之者。
前項之未遂犯罰之。
刑法第328條
意圖為自己或第三人不法之所有，以強暴、脅迫、藥劑、催眠術
或他法，
至使不能抗拒，而取他人之物或使其交付者，為強盜罪，處5 年
以上有期徒刑。
以前項方法得財產上不法之利益或使第三人得之者，亦同。
犯強盜罪因而致人於死者，處死刑、無期徒刑或 10 年以上有期
徒刑；致重傷者，處無期徒刑或 7 年以上有期徒刑。
第 1 項及第 2 項之未遂犯罰之。
預備犯強盜罪者，處 1 年以下有期徒刑、拘役或 3 千元以下罰
金。


司法院資訊處製作；財團法人民間司法改革基金會備份。
